【裁判字號】    88,訴,4393
【裁判日期】    890225
【裁判案由】    返還借款
【裁判全文】
臺灣臺北地方法院民事判決  八十八年度訴字第四三九三號
    原        告  台北銀行股份有限公司
    法定 代理 人  丁○○
    訴訟 代理 人  甲○○
                  己○○
                  丙○○
    被        告  漢統實業有限公司      原設台中市○區○○路五七五號六樓之
                              .
    兼法定代理人  戊○○      .
                              .
    被        告  乙○○                住台北縣新店市○○○街七二之三號五
                              .
右當事人間請求返還借款事件，本院判決如左：
    主      文
被告應連帶給付原告新台幣貳佰柒拾肆萬壹仟貳佰壹拾肆元及如附表所示之利息、違
約金。
訴訟費用由被告連帶負擔。
本判決於原告以新台幣玖拾壹萬肆仟元或同額之台北市政府建設公債八十六年度債票
供擔保後，得假執行。
    事      實
甲、原告方面：
    一、聲明：
      （一）如主文第一項所示。
      （二）原告願提供現金或同額之台北市政府建設公債八十六年度債票為擔保，
            請准宣告假執行。
    二、陳述：
      （一）被告漢統實業有限公司（下簡稱「漢統公司」）邀同其餘被告為連帶保
            證人，於民國（下同）八十一年十二月廿四日向原告借款二筆，金額各
            為新台幣（下同）二百八十四萬元、七十八萬元，期限均為十五年，並
            約定由借款人分一八○個月償付本息，利息依原告所訂基本放款利率分
            別加碼年息百分之一點五及百分之二計算，依年金法計算月付金，每月
            計付一次，上開月付金得由原告於每屆滿半年之次日按當時之基本放款
            利率加原加碼重新計算；遲延履行時，除仍按上開利率計息外，逾期在
            六個月以內部分，按未還本金金額照原貸利率百分之十加付違約金，逾
            期超過六個月部分加倍計付，借款人履行債務不論本金或利息如有一部
            遲延，即喪失期限利益，其全部債務視為到期。
      （二）惟被告漢統公司自八十七年十二月廿四日起即未依約繳付本息，依約定
            書第六條之約定，其借款當已屆清償期（當時借款本金餘額各為二百一
            十四萬六千二百二十七元、五十九萬四千九百八十七元），目前被告漢
            統公司合計尚欠本金二百七十四萬一千二百一十四元及如附表所示之利
            息、違約金，迭經催討，迄未清償，被告戊○○、乙○○為連帶保證人
            ，依法應負連帶清償責任，為此提起本件訴訟。
    三、證據：提出借據二紙、約定書三紙為證。
乙、被告方面：
    一、被告漢統公司、戊○○方面：
        未於言詞辯論期日到場，亦未提出準備書狀作何聲明或陳述。
    二、被告乙○○方面：
      （一）聲明：駁回原告之訴。
      （二）陳述：
            １、系爭借款固應由本人清償，惟因原告就主債務人未依約清償之事未
                先告知，故原告請求利息、違約金並不合理。
            ２、原告應先對擔保之不動產強制執行拍賣取償，不足部分再由本人清
                償。
      （三）證據：提出致原告銀行儲蓄部經理函一紙、借款往來事件表一紙、剪報
            一紙、台北市教師研習中心聘書一紙、台北市立師範學院函一件、國立
            台灣科技大學函一件、國立台灣科技大學化工系電傳資料一紙為證。
    理      由
一、本件被告漢統公司、戊○○未於言詞辯論期日到場，核無民事訴訟法第三百八十
    六條各款所列情形，爰依原告之聲請，由其一造辯論而為判決，合先敘明。
二、原告起訴主張被告漢統公司邀同其餘被告為連帶保證人，於八十一年十二月廿四
    日向原告借款二筆，金額各為二百八十四萬元、七十八萬元，期限均為十五年，
    並約定由借款人分一八○個月償付本息，被告漢統公司自八十七年十二月廿四日
    起即未依約繳付本息，依約全部借款視為到期，被告漢統公司計尚積欠本金二百
    七十四萬一千二百一十四元及如附表所示之利息、違約金未償，因本於消費借貸
    及連帶保證之法律關係，求為命被告連帶清償之判決。
    被告漢統公司、戊○○未於言詞辯論期日到場爭執，復未提出書狀答辯以供本院
    斟酌。被告乙○○則以：原告未就主債務人未依約清償之事先行告知，其請求利
    息、違約金並不合理；原告應先對擔保之不動產強制執行拍賣取償等語，資為抗
    辯。
三、查原告主張被告漢統公司邀同其餘被告為連帶保證人，於八十一年十二月廿四日
    向原告借款二筆，金額各為二百八十四萬元、七十八萬元，期限均為十五年，並
    約定由借款人分一八○個月償付本息，利息依原告所訂基本放款利率分別加碼年
    息百分之一點五及百分之二計算，依年金法計算月付金，每月計付一次，上開月
    付金得由原告於每屆滿半年之次日按當時之基本放款利率加原加碼重新計算；遲
    延履行時，除仍按上開利率計息外，逾期在六個月以內部分，按未還本金金額照
    原貸利率百分之十加付違約金，逾期超過六個月部分加倍計付；被告漢統公司自
    八十七年十二月廿四日起即未依約繳付本息，依約定書第六條之約定，其全部借
    款當已屆清償期，目前被告漢統公司合計尚欠本金二百七十四萬一千二百一十四
    元及如附表所示之利息、違約金未償等事實，業據提出與其所述相符之借據、約
    定書等件為證，亦為被告所不爭，堪信為真實。
四、按保證債務之所謂連帶，係指保證人與主債務人負同一債務，對於債權人各負全
    部給付之責任者而言（最高法院四十五年臺上字第一四二六號判例參照）。保證
    債務，除契約另有訂定外，包含主債務之利息、違約金、損害賠償及其他從屬於
    主債務之負擔，為民法第七百四十條所明定。又合法成立之保證債務，苟無正當
    免除責任之原因，則於主債務人無力清償之時，債權人無論何時得向保證人請求
    清償債務，並不因債權人不即行使權利，而遂生義務消滅之效力（最高法院十七
    年上字第七一五號判例參照）。經查，系爭借款債務之主債務人即被告漢統公司
    積欠債權人即原告二百七十四萬一千二百一十四元及如附表所示之利息、違約金
    未償，已如前述，揆諸前揭說明，擔任連帶保證人之其餘被告，不論就借款本金
    或其利息、違約金等，均應對原告負連帶清償責任，且不以原告即時通知保證人
    為必要。被告乙○○所辯原告未先行告知，不得請求利息、違約金云云，洵非可
    探。
五、次按連帶保證人應與主債務人負同一清償責任，債權人對於主債務人就實行擔保
    物權受清償，或起訴請求保證人清償，得擇一行使（最高法院六十九年臺上字第
    一九二四號判例參照）。準此，本件縱另有供擔保之不動產，原告在未就該不動
    產強制執行拍賣之前，仍得請求保證人清償。被告乙○○抗辯原告應先對擔保之
    不動產強制執行拍賣取償云云，亦有未合。
六、綜上，被告漢統公司向原告借款，約定期限業已屆至，尚欠二百七十四萬一千二
    百一十四元及如附表所示之利息、違約金未償，被告戊○○、乙○○為連帶保證
    人，依法應負連帶清償責任。從而，原告本於消費借貸及連帶保證之法律關係，
    請求被告連帶清償二百七十四萬一千二百一十四元及如附表所示之利息、違約金
    ，即無不合，應予准許。
七、假執行之宣告：
    原告陳明願提供現金或同額之台北市政府建設公債八十六年度債票為擔保，聲請
    宣告假執行，核無不合，爰酌定相當擔保金額准許之。
八、結論：本件原告之訴為有理由，依民事訴訟法第三百八十五條第一項前段、第八
    十五條第二項、第三百九十條第二項，判決如主文。
中      華      民      國    八十九    年      二      月    二十五    日
                                            民事第二庭法      官  梁玉芬
右為正本係照原本作成
如對本判決上訴，須於判決送達後廿日內向本院提出上訴狀
中      華      民      國    八十九    年      二      月    二十五    日
~B法院書記官  柯月英


司法院資訊處製作；財團法人民間司法改革基金會備份。
